臺灣新北地方法院刑事裁定
111年度單禁沒字第380號
聲  請  人  臺灣新北地方檢察署檢察官
被      告  羅元宏


上列聲請人因被告違反毒品危害防制條例案件（110年度毒偵緝
字第1068、1069、1070、1071號）聲請宣告沒收（111年度聲沒
字第294號），本院裁定如下：
    主  文
扣案如附表編號1、2所示之物均沒收銷燬。
其餘聲請駁回。
    理  由
一、聲請意旨略以：被告羅元宏前違反毒品危害防制條例案件，
    業經臺灣新北地方檢察署檢察官以110年度毒偵緝字第1068
    、1069、1070、1071號為不起訴處分（下稱本案不起訴處分
    ）確定在案。扣案如附表所示之品項經送鑑驗後，均屬毒品
    危害防制條例第18條第1項前段所規定之違禁物，爰依毒品
    危害防制條例第18條第1項前段、刑法第38條第1項及第40條
    第2項聲請宣告沒收銷燬等語。
二、按違禁物，不問屬於犯罪行為人與否，沒收之；又違禁物或
    專科沒收之物得單獨宣告沒收，刑法第38條第1 項、第40條
    第2 項分別定有明文；又查獲之第一、二級毒品及專供施用
    毒品之器具，不問屬於犯罪行為人與否，均沒收銷燬之，毒
    品危害防制條例第18條第1 項前段亦定有明文。又按被告如
    意圖供自己施用而單純持有毒品，進而施用，則其持有之低
    度行為，當然為高度之施用行為所吸收，不另論以持有毒品
    罪，如因施用毒品而被觀察勒戒或強制戒治，除該觀察勒戒
    或強制戒治前所單純持有毒品部分為其所吸收而不另論罪外
    ，如於施用毒品而被觀察勒戒或強制戒治後，業經檢察官為
    不起訴處分確定者，於不起訴處分作成前所為之施用毒品及
    （因施用毒品）單純持有毒品行為，自亦為前開不起訴處分
    之確定效力所及，不得再行起訴。然如施用毒品（含單純持
    有毒品）之犯罪事實非為該不起訴處分之確定效力所及，復
    未經檢察官起訴或不起訴處分，自仍未偵查終結，應由檢察
    官續行偵查，而扣案毒品在偵查或審判中仍有作為認定被告
    刑事案件中之證據之必要者，自不宜在未偵查終結或判決前
    准許檢察官為單獨沒收之聲請（臺灣高等法院96年度抗字第
    122 號裁定意旨參照）。又施用毒品行為所得吸收者，應僅
    以行為人供該次施用所持有之毒品為限，尚非可任意擴張至
    所持有之其餘毒品。
三、經查：
  ㈠被告⒈（即本案不起訴處分一、㈠）於民國109年10月10日1時28
    分許為警採尿時回溯96小時內某時，在不詳地點，以不詳方
    式，施用第二級毒品甲基安非他命1次。嗣於109年10月10日0
    時45分許，在新北市新莊區新樹路269巷口為警查獲，並扣
    得附表編號1所示之物，上開施用毒品案件經本院以110年度
    毒聲字第760號裁定送觀察、勒戒；另於執行前述觀察、勒
    戒前之⒉（即本案不起訴處分一、㈢）於110年2月4日8時27分
    許為警採尿時回溯96小時內某時，在不詳地點，以不詳方式
    ，施用第二級毒品甲基安非他命1次。嗣於110年2月4日6時18
    分許，在新北市○○區○○街0號前因另案經警到場處理，並扣
    得附表編號3所示之物；⒊（即本案不起訴處分一、㈣）於110
    年4月10日13時許為警採尿時回溯96小時內某時，在不詳地點
    ，以不詳方式，施用第二級毒品甲基安非他命1次。嗣於110
    年4月10日11時59分許，在新北市○○區○○街00巷0號1樓116號
    房內為警查獲，並扣得附表編號2所示之物；又被告嗣經檢
    察官以本院110年度毒聲字第760號裁定送觀察、勒戒後，認
    無繼續施用毒品之傾向，於110年12月16日釋放出所（接續
    執行另案刑期而未出監），並由臺灣新北地方檢察署檢察官
    敘明前述編號2、3施用毒品時間在上開觀察、勒戒執行完畢
    之前，應為觀察勒戒效力所及不得再行追訴，因而以本案不
    起訴處分將前述編號1至3所示施用毒品犯行為不起訴處分確
    定在案，有上開裁定及不起訴處分書在卷可考，並經本院核
    閱上開偵查卷宗屬實。
  ㈡本案查扣如附表編號1、2所示品項，均經驗出甲基安非他命
    成分，有附表編號1、2備註欄所示資料在卷可稽，又盛裝上
    開第二級毒品之包裝袋，因內含微量第二級毒品而難以析離
    ，亦無析離之實益與必要，應視同毒品，沒收銷燬之；至鑑
    驗用罄部分，既已滅失，自無庸併予宣告沒收銷燬。是聲請
    人此部分聲請核與法律規定相符，為有理由，應予准許。
  ㈢而本案查扣如附表編號3所示品項經驗出甲基安非他命成分，
    有附表編號3備註欄所示資料在卷可稽，確屬違禁物無訛。
    然被告於本案不起訴處分一、㈢施用毒品案件偵查時供稱：
    扣案毒品我還沒施用過等語（見毒偵字第6180號卷第25頁）
    ，是依被告所述情節，扣案之附表編號3所示毒品並非因本
    案不起訴處分書一、㈢所指被告施用第二級毒品甲基安非他
    命所持有，而與該次施用無關，依前揭說明，自難認被告持
    有附表編號3所示甲基安非他命之行為與其前揭施用第二級
    毒品犯行間存有實質上一罪之吸收關係，而非本案不起訴處
    分之確定效力所及範圍。從而，被告持有附表編號3所示甲
    基安非他命之行為，未經檢察官起訴或不起訴處分，自仍未
    偵查終結，當應由檢察官另為適法之處理。而扣案附表編號
    3所示品項，在偵查或審判中仍有作為刑事案件證據之必要
    ，要不得在偵查或審理終結前，逕予單獨宣告沒收銷燬。從
    而，聲請人就此部分聲請單獨宣告沒收銷燬，於法尚有未合
    ，應予駁回。
四、依刑事訴訟法第455條之36第1項、第2項，毒品危害防制條
    例第18條第1項前段，刑法第38條第1項、第40條第2項之規
    定，裁定如主文。
中　　華　　民　　國　　111 　年　　4 　　月　　12　　日
                  刑事第十七庭  法　官  黃俊雯
以上正本證明與原本無異
如不服本裁定應於裁定送達後5日內向本院提出抗告狀
                                書記官　楊玉寧
中　　華　　民　　國　　111 　年　　4 　　月　　12　　日

附表：
編號 品項 數量/重量  備註  1 甲基安非他命  1包（淨重9.56公克、驗餘淨重9.512公克）  ⒈新北市政府警察局新莊分局新樹派出所搜索扣押筆錄暨扣押物品目錄表(毒偵字第6970號卷第13至17頁) ⒉台灣尖端先進生技醫藥股份有限公司毒品原物鑑定實驗室109年12月7日出具之毒品證物鑑定分析報告(毒偵字第6970號卷第43頁) 　鑑定結果： 　白色透明結晶1包，檢出第二級毒品甲基安非他命成分。  2 甲基安非他命   1包（淨重0.486公克、驗餘淨重0.482公克）  ⒈新北市政府警察局樹林分局扣押筆錄暨扣押物品目錄表(毒偵字第3467號卷第11至13頁) ⒉台灣尖端先進生技醫藥股份有限公司毒品原物鑑定實驗室110年5月28日出具之毒品證物鑑定分析報告(毒偵字第3467號卷第40頁) 　鑑定結果： 　白色透明結晶1包，檢出第二級毒品甲基安非他命成分。  3 甲基安非他命 1包（淨重0.118公克、驗餘淨重0.113公克）  ⒈新北市政府警察局新莊分局扣押筆錄暨扣押物品目錄表(毒偵字第6180號卷第18至23頁) ⒉台灣尖端先進生技醫藥股份有限公司毒品原物鑑定實驗室110年4月7日出具之毒品證物鑑定分析報告(毒偵字第6180號卷第28頁) 　鑑定結果： 　白色透明結晶1包，檢出第二級毒品甲基安非他命成分。